【裁判字號】    99,訴,1035
【裁判日期】    990917
【裁判案由】    違反毒品危害防制條例
【裁判全文】
臺灣彰化地方法院刑事判決              99年度訴字第1035號
公  訴  人  臺灣彰化地方法院檢察署檢察官
被      告  甲○○
上列被告因違反毒品危害防制條例案件，經檢察官提起公訴（99
年度毒偵字第1386號），本院合議庭裁定由受命法官獨任進行簡
式審判程序，茲判決如下：
    主  文
甲○○施用第一級毒品，累犯，處有期徒刑壹年。
    犯罪事實
一、甲○○曾於民國94年間因連續施用第1 級毒品、施用第2 級
    毒品案件，經本院以95年度訴字第10號刑事判決各判處有期
    徒刑1 年2 月、9 月，應執行有期徒刑1 年10月確定；復於
    95年間因施用第1 級毒品案件，經本院以95年度訴字第1867
    號刑事判決判處有期徒刑1 年確定，上揭2 罪，經聲請法院
    裁定應執行有期徒刑7 月確定後，經移送接續執行，並依中
    華民國96年罪犯減刑條例聲請本院以96年度聲減字第1576、
    1577號裁定就上揭各罪分別減刑為有期徒刑7 月、4 月又15
    日、6 月，並就95年度訴字第10號刑事判決部分定應執行有
    期徒刑11月確定；另於96年間因誣告、偽證案件，經本院以
    96年度訴字第2170號刑事判決各判處有期徒刑8 月、8 月，
    均減為有期徒刑4 月、4 月，應執行有期徒刑6 月，經上訴
    由臺灣高等法院臺中分院以97年度上訴字第452 號刑事判決
    上訴駁回確定後，上揭3 罪即本院95年度訴字第1867號、臺
    灣高等法院臺中分院97年度上訴字第452 號部分，經聲請臺
    灣高等法院臺中分院以97年度聲字第1371號裁定應執行有期
    徒刑11月確定後，經移送執行，並於98年3 月30日因減刑而
    赦免。其前於88年間因施用毒品案件，經本院以88年度毒聲
    字第5046號裁定送勒戒處所觀察、勒戒後，認有繼續施用毒
    品之傾向，經本院以88年度毒聲字第5326號裁定令入戒治處
    所施以強制戒治，並以89年度毒聲字第2367號裁定停止戒治
    付保護管束，再以89年度毒聲字第4240號裁定撤銷停止戒治
    令入戒治處所執行所餘之強制戒治期間，已於90年3 月18日
    強制戒治執行完畢釋放，經臺灣彰化地方法院檢察署檢察官
    以90年度戒毒偵字第1165、1166、1167、1168號為不起訴處
    分確定；復於前揭強制戒治執行完畢釋放5 年內，於94年間
    因連續施用第1 級毒品、施用第2 級毒品案件，經本院於95
    年3 月6 日以95年度訴字第10號刑事判決各判處有期徒刑1
    年2 月、9 月，應執行有期徒刑1 年10月，並於95年4 月3
    日確定。詎其不知悔改，明知海洛因業經公告為毒品危害防
    制條例第2 條第2 項第1 款所列管之第1 級毒品，不得非法
    持有、施用，於前揭強制戒治執行完畢釋放後5 年內，於95
    年間再犯施用毒品案件，經法院判處罪刑確定後，復另基於
    施用第1 級毒品海洛因之犯意，於99年6 月30日晚上7 時許
    ，在其位於彰化縣社頭鄉○○路31號之11住處內，將海洛因
    摻水以注射針筒注入體內之方式，施用第1 級毒品海洛因1
    次。嗣經警方於99年7 月1 日上午7 時許，持本院核發之搜
    索票至其位於上址住處搜索而查獲，且於同日上午7 時20分
    採尿送驗後，始知上情。
二、案經彰化縣警察局田中分局報請臺灣彰化地方法院檢察署檢
    察官偵查起訴。
    理  由
一、本案被告甲○○所犯係死刑、無期徒刑、最輕本刑為3 年以
    上有期徒刑以外之罪，其於準備程序就前揭被訴事實為有罪
    之陳述，經受命法官告知簡式審判程序之旨，並聽取其與公
    訴人之意見後，本院認無不得或不宜改依簡式審判程序進行
    之處，爰依刑事訴訟法第273 條之1 第1 項、第284 條之1
    ，裁定本案由受命法官獨任進行簡式審判程序，合先敘明。
二、訊據被告對其於上揭時、地，施用第1 級毒品海洛因1 次之
    事實，於本院審理時坦承不諱（參見本院99年9 月3 日審判
    筆錄），此有搜索票、搜索筆錄各1 份（參見警卷第11頁至
    第14頁）附卷可參。另查：
  (一)被告係於99年7 月1 日上午7 時20分，經警方採集被告尿液
    送驗結果，呈可待因、嗎啡陽性反應，且檢出濃度各為1,73
    6ng/ml、14,917ng/ml 等情，此有詮昕科技股份有限公司99
    年7 月8 日報告編號00000000號濫用藥物尿液檢驗報告及委
    託檢驗尿液代號與真實姓名對照認證單各1 份（參見警卷第
    7 、8 頁）附卷可參，足見被告確有施用第1 級毒品海洛因
    之事實，應可認定。
  (二)按海洛因施用入人體後水解還原成嗎啡，再循嗎啡之代謝方
    式排出體外，業據行政院衛生署藥物食品檢驗局73藥檢壹字
    第030221號函說明綦詳，且依醫學臨床實驗及根據英國藥學
    會出版Isolation and Indentification of Drugs一書第2
    版載明：口服或注射海洛因後可快速吸收，並於血液中迅速
    代謝成6 —乙醯嗎啡，然後轉變成嗎啡；再毒品施用後於尿
    液、血液中可檢出之最大時限，與施用劑量、施用頻率、施
    用方式、施用者飲水量之多寡、個人體質、檢體收集時間點
    及所用檢測方法之靈敏度等因素有關，因個案而異，一般於
    尿液中可檢出之最大時限，古柯鹼為施用後1 至4 天、海洛
    因為2 至4 天、嗎啡為2 至4 天、大麻為1 至10天、安非他
    命為1 至4 天、甲基安非他命為1 至5 天、MDMA為1 至4 天
    、MDA 為1 至4 天、Ketamine為2 至4 天等語，業經行政院
    衛生署管制藥品管理局92年7 月23日管檢字第0920005609號
    函載明明確。是依上開說明，佐以被告前揭尿液檢驗報告，
    被告自白於前揭時間，有施用第1 級毒品海洛因1 次等語，
    核與前揭事證相符，應堪採信。
  (三)施用第1 、2 級毒品為犯罪行為，毒品危害防制條例第10條
    定有處罰明文。故施用第1 、2 級毒品者，依前揭規定本應
    科以刑罰。惟基於刑事政策，對合於一定條件之施用者，則
    依同條例第20條、第23條之規定，施以觀察、勒戒及強制戒
    治之保安處分。毒品危害防制條例於92年7 月9 日修正公布
    ，自93年1 月9 日施行，其中第20條、第23條將施用毒品之
    刑事處遇程序，區分為「初犯」及「5 年內再犯」、「5 年
    後再犯」。依其立法理由之說明：「初犯」，經觀察、勒戒
    或強制戒治後，應為不起訴處分或不付審理之裁定；經觀察
    、勒戒或強制戒治執行完畢釋放後，「5 年內再犯」者，因
    其再犯率甚高，原實施之觀察、勒戒及強制戒治既已無法收
    其實效，爰依法追訴或裁定交付審理。至於經觀察、勒戒或
    強制戒治執行完畢釋放後，「5 年後再犯」者，前所實施之
    觀察、勒戒或強制戒治已足以遮斷其施用毒品之毒癮，為期
    自新及協助其斷除毒癮，仍適用「初犯」規定，先經觀察、
    勒戒或強制戒治之程序。從而依修正後之規定，僅限於「初
    犯」及「5 年後再犯」二種情形，始應先經觀察、勒戒或強
    制戒治程序。倘被告於5 年內已再犯，經依法追訴處罰，縱
    其第3 次（或第3 次以上）再度施用毒品之時間，在初犯經
    觀察、勒戒或強制戒治執行完畢釋放5 年以後，已不合於「
    5 年後再犯」之規定，且因已於「5 年內再犯」，顯見其再
    犯率甚高，原實施觀察、勒戒或強制戒治，已無法收其實效
    ，即應依該條例第10條處罰（最高法院95年度第7 次刑事庭
    會議決議、最高法院97年度第5 次刑事庭會議決議要旨參照
    ）。經查，被告前於88年間因施用毒品案件，經本院以88年
    度毒聲字第5046號裁定送勒戒處所觀察、勒戒後，認有繼續
    施用毒品之傾向，經本院以88年度毒聲字第5326號裁定令入
    戒治處所施以強制戒治，並以89年度毒聲字第2367號裁定停
    止戒治付保護管束，再以89年度毒聲字第4240號裁定撤銷停
    止戒治令入戒治處所執行所餘之強制戒治期間，已於90年3
    月18日強制戒治執行完畢釋放，經臺灣彰化地方法院檢察署
    檢察官以90年度戒毒偵字第1165、1166、1167、1168號為不
    起訴處分確定；復於前揭強制戒治執行完畢釋放5 年內，於
    94年間因連續施用第1 級毒品、施用第2 級毒品案件，經本
    院於95年3 月6 日以95年度訴字第10號刑事判決各判處有期
    徒刑1 年2 月、9 月，應執行有期徒刑1 年10月，並於95年
    4 月3 日確定等情之事實，此有臺灣高等法院被告前案紀錄
    表、臺灣彰化地方法院檢察署刑案資料查註紀錄表各1 份附
    卷可參。被告前既曾因施用毒品案件，經強制戒治後，復於
    強制戒治執行完畢釋放後5 年內，再犯施用毒品罪，且經法
    院判處罪刑，嗣後業經確定，被告於犯罪事實欄一所示時間
    再度施用海洛因之犯行等情，即非屬毒品危害防制條例第20
    條第3 項所定「5 年後再犯」之情形，檢察官逕行起訴，要
    無不合。依前開說明，本案被告上開所為，係於上揭強制戒
    治執行完畢釋放後5 年內，再犯施用毒品罪，且經法院判處
    罪刑後，再度犯本案之毒品危害防制條例第10條第1 項施用
    第1 級毒品罪，本案事證明確，被告上開犯行，應堪認定。
三、按海洛因為毒品危害防制條例第2 條第2 項第1 款所明定之
    第1 級毒品。核被告所為，係犯同條例第10條第1 項之施用
    第1 級毒品罪。被告持有第1 級毒品進而施用，持有之低度
    行為為施用之高度行為所吸收，不另論持有毒品之罪。又依
    赦免法第1 條明文，減刑係屬赦免之一種寬典，是被告之刑
    期因減刑條例實施而赦免，則其究否構成累犯，應自該赦免
    之翌日起算至本件犯罪行為時，是否在5 年以內為斷，並非
    按執行完畢之日期起算（最高法院84年度臺非字第94號判決
    要旨參照）。經查，被告曾於94年間因連續施用第1 級毒品
    、施用第2 級毒品案件，經本院以95年度訴字第10號刑事判
    決各判處有期徒刑1 年2 月、9 月，應執行有期徒刑1 年10
    月確定；復於95年間因施用第1 級毒品案件，經本院以95年
    度訴字第1867號刑事判決判處有期徒刑1 年確定，上揭2 罪
    ，經聲請法院裁定應執行有期徒刑7 月確定後，經移送接續
    執行，並依中華民國96年罪犯減刑條例聲請本院以96年度聲
    減字第1576、1577號裁定就上揭各罪分別減刑為有期徒刑7
    月、4 月又15日、6 月，並就95年度訴字第10號刑事判決部
    分定應執行有期徒刑11月確定；另於96年間因誣告、偽證案
    件，經本院以96年度訴字第2170號刑事判決各判處有期徒刑
    8 月、8 月，均減為有期徒刑4 月、4 月，應執行有期徒刑
    6 月，經上訴由臺灣高等法院臺中分院以97年度上訴字第45
    2 號刑事判決上訴駁回確定後，上揭3 罪即本院95年度訴字
    第1867號、臺灣高等法院臺中分院97年度上訴字第452 號部
    分，經聲請臺灣高等法院臺中分院以97年度聲字第1371號裁
    定應執行有期徒刑11月確定後，經移送執行，並於98年3 月
    30日因減刑而赦免等情，此有臺灣高等法院被告前案紀錄表
    、臺灣彰化地方法院檢察署刑案資料查註紀錄表各1 份存卷
    可考，其受徒刑一部之執行而赦免後，於5 年內故意再犯本
    案有期徒刑以上之罪，應依刑法第47條第1 項之規定，論以
    累犯，並加重其刑。至公訴人雖就被告前揭犯行，具體求刑
    有期徒刑1 年6 月等語，然審酌被告施用毒品僅戕害己身之
    健康，且前因施用毒品案件，經強制戒治執行完畢釋放5 年
    內，再犯施用毒品罪，並由法院判處罪刑確定後，甫因中華
    民國96年罪犯減刑條例減刑出監，仍未能徹底戒絕毒品，無
    視國家對於杜絕毒品犯罪之禁令，猶未能深切體認毒品危害
    己身之鉅，復再犯本案施用毒品罪，顯見其固無戒毒悔改之
    意，然其施用毒品尚未對他人造成危害，犯後已坦承犯行，
    態度尚稱良好等一切情狀，量處如主文所示之刑。
據上論斷，應依刑事訴訟法第273 條之1 第1 項、第299 條第1
項前段，毒品危害防制條例第10條第1 項，刑法第11條前段、第
47條第1 項，判決如主文。
本案經檢察官詹喬偉到庭執行職務。
中    華    民    國    99    年    9     月    17    日
                  刑事第八庭          法  官  唐中興
以上正本證明與原本無異。
如不服本判決應於收受判決後10日內向本院提出上訴書狀，並應
敘述具體理由；其未敘述上訴理由者，應於上訴期間屆滿後20日
內向本院補提理由書（均須按他造當事人之人數附繕本）「切勿
逕送上級法院」。
中    華    民    國    99    年    9     月    17    日
                                      書記官  黃國源
【附錄本案判決論罪科刑法條全文】：
毒品危害防制條例第10條
施用第1 級毒品者，處6 月以上5 年以下有期徒刑。
施用第2 級毒品者，處3 年以下有期徒刑。

司法院資訊處製作；財團法人民間司法改革基金會備份。
